【裁判字號】    91,上訴,3659
【裁判日期】    921021
【裁判案由】    毒品危害防制條例
【裁判全文】
臺灣高等法院刑事判決                          九十一年度上訴字第三六五九號
    上  訴  人  臺灣臺北地方法院檢察署檢察官
    被      告  乙○○
    選任辯護人  李明諭  律師
                陳逸華  律師
                蔡鎮隆  律師
    被      告  甲○○
    選任辯護人  張立業  律師
右上訴人，因被告違反毒品危害防制條例案件，不服臺灣臺北地方法院，九十一年度
訴字第八七三號，中華民國九十一年十一月十九日第一審判決（起訴案號：臺灣臺北
地方法院檢察署九十一年度偵字第一三九一一號），提起上訴，本院判決如左：
    主  文
原判決關於乙○○部分撤銷。
乙○○連續販賣第三級毒品，處有期徒刑伍年。扣案第三級毒品柒包（驗餘淨重共計
陸佰貳拾伍點伍肆公克）沒收併銷燬之。
其他上訴駁回。
    事  實
一、乙○○基於販賣第三級毒品Ｋ他命營利之概括犯意，先於民國九十一年三月間某
    日，在台北市○○○路○段中興百貨公司附近，一次以不詳價格，第二次以新台
    幣（下同）三千元之價格向綽號「阿鴻」姓名、年藉不詳之男子，各販入一包數
    量不詳之第三級毒品Ｋ他命，復於同年四月間某日，以新台幣（下同）七萬元之
    代價，在上址，再向綽號「阿鴻」之男子，販入第三級毒品Ｋ他命一大包後，藏
    放於台北縣三重市○○路○段三十一之一號甲○○租住處，並於九十一年七月十
    九日某時將購得之第三級毒品Ｋ他命予以分裝成各約五十公克一包、約一百公克
    六包，擬伺機出售予不特定人。於九十一年七月十九日凌晨二時三十分許分裝完
    畢後，攜之搭乘不知情之劉子銘（另為不起訴處分）所駕駛之自小客車離開上址
    ，行經台北縣三重市○○路○段台北橋下，為台北市憲兵隊查獲，並扣得第三級
    毒品Ｋ他命七包（共淨重六三一點一六五七公克）。嗣經台北市憲兵隊再前往甲
    ○○前揭住處，當場查獲甲○○、陳聖容（另為不起訴處分），並扣得第三級毒
    品Ｋ他命四包（共淨重一九二．二三四九公克）。
二、案經台北市憲兵隊報請台灣台北地方法院檢察署檢察官偵查起訴。
    理  由
壹、關於被告乙○○部分：
一、訊據被告乙○○矢口否認有為前揭意圖販賣而販入第三級毒品Ｋ他命之犯行。並
    辯稱：伊買入Ｋ他命係為自己施用，買入時即分包，伊無分裝云云，但查：
  (一)被告乙○○坦承前揭向不詳姓名者及綽號「阿鴻」者購入第三級毒品Ｋ他命之事
    實，而該等扣案粉末經鑑定均有Ｋ他命成分，共淨重六百三十一點一六五七公克
    ，此有國防部憲兵司令部刑事鑑識中心九十一年七月三十一日（91）綱得字第一
    ○○三六號鑑驗通知書在卷足稽。
  (二)被告乙○○坦承購買Ｋ他命後放置於甲○○住處，渠於查獲當天凌晨在甲○○前
    揭住處房間內將Ｋ他命分裝成約五十公克、一百公克一節，業經同案被告陳聖容
    於偵查中供稱：「（進入小房間除了妳、乙○○還有甲○○？）對」。「（在裡
    由做什麼？）我看見桌上有瓶子，有Ｋ他命」。「妳們在裡面做什麼？）乙○○
    在裝東西、甲○○坐在那邊」。「（他們二人說要做什麼？）他們說要裝成一包
    一包，裝成一○○公克、五○克這樣，還沒裝好我就走到客廳」。等語（見偵卷
    第六六頁正面及背面）。核與同案被告劉子銘於偵查中供述「（第二次有沒有進
    入小房間？）有」。「（第二次在房間待多久？）一下子而已，差不多三至五分
    鐘」「（第二次乙○○去裝Ｋ他命，Ｋ他命都由誰帶出去？）我沒有看到，那時
    候鄭（隆傑）也有裝Ｋ他命」等語（見偵卷第六六頁正面、六七頁背面）及同案
    被告甲○○於偵查中供述：「（乙○○進來裝Ｋ他命然後帶走，毒品是你給他的
    ？）我分裝我的，他分裝他的，我也不知道他的毒品怎麼來的」等語（見偵卷第
    六八頁正面）均相符合，足認被告乙○○係向不詳姓名者購入Ｋ他命後，放置於
    甲○○前揭住處，於事發當日凌晨在該處分裝成七包，然後攜出嗣機販售，其所
    供原先買入時即已裝成七包云云，即非真實。
  (三)雖被告乙○○辯稱購入Ｋ他命係自己吸用云云，但查被告於短短時間即購入六百
    三十一點一六五七公克之巨量，且販入後即持至甲○○住處，將之分裝七包，其
    中一包淨重四八點一五五一公克其他六包各為淨重九五點九三九八公克、九五點
    七九八一公克、九六點七九七○公克、九六點六五四○公克、九六點一五一八公
    克、九六點○四四二公克，此有前揭憲兵隊鑑驗通知書可憑，其每包毛重約為五
    十公克及一○○公克，顯係便於出售而分裝，苟其僅為供己吸用，殊無為此種重
    量分裝之理，其有販賣之意圖至明。
  (四)又查被告於檢察官偵查中供明：「阿宏（鴻）先跟我拿錢，說過一陣子會拿東西
    給我，我當時是拿三萬元給他，後來他拿七包共五九四點四八公克給我」。「（
    為何先前憲兵隊答稱是拿七萬元給阿宏？）之前他還欠我四萬元」等語，足證其
    第三次係以七萬元購得前開第三級毒品Ｋ他命，其較諸甲○○於偵查中供述其係
    以每公克四百元購得即八萬元買二百公克，則被告購入價款較甲○○購入之價格
    為低；即如被告乙○○於警訊所供每公克以三百元購入（偵卷第八頁背面）較之
    甲○○之每公克四百元，亦有每公克一百元之利得，再參以被告大量販入Ｋ他命
    ，數量達六二五點五四公克，依一般經驗法則，顯非供己施用而己，再依被告分
    裝後攜出為警查獲，益見被告乙○○於販入之初，即有出售營利之意圖。
  綜上各節所述，被告於販入Ｋ他命之初，即以低價大量購入，並予以分裝成定量之
  七小包，顯有販賣營利之意圖，所辯僅供自己吸用，應係卸責飾詞，委不足採，其
  販賣第三級毒品犯行，已足認定。
二、核被告乙○○所為係犯毒品危害防制條例第四條第三項之販賣第三級毒品罪。其
    先後三次販入犯行，時間緊接，犯罪構成要件相同，顯係基於概括之犯意而為，
    為連續犯，應論以一罪。原審未為詳查，遽為被告乙○○無罪之諭知，即有未洽
    ，檢察官上訴執此指摘原判決此部分不當，為有理由，應由本院就被告乙○○部
    分撤銷改判，爰審酌被告乙○○之素行、智識程度、犯罪之手段、方法、危害之
    程度，犯罪後之態度等一切情狀，量處有期徒刑伍年，藉資懲儆。扣案之第三級
    毒品Ｋ他命七小包驗餘淨重共計六百二十五點五四公克沒收併銷燬之。
貳、關於被告甲○○無罪部分：
一、公訴意旨略以：甲○○與同案被告乙○○二人共同意圖營利，基於概括之犯意，
    由乙○○於民國九十一年三月間某日在台北市○○○路○段中興百貨附近，連續
    二次，以不詳價格，自綽號「阿鴻」者，販入數量不詳之第三級毒品Ｋ他命；復
    於同年四月間某日，以新台幣（下同）七萬元之代價，在上址，向綽號阿鴻之男
    子販入第三級毒品七包Ｋ他命後，藏放於台北縣三重市○○路○段三十一之一號
    甲○○住處；另由甲○○於同年七月十八日某時許，在台北縣中和市○○路與中
    山路口以每公克四百元共計八萬元之價格，向綽號「小王」姓名年藉不詳之男子
    ，販入第三級毒品Ｋ他命共二百公克，嗣被告二人於同年月十九日二時三十分許
    ，被告乙○○於分裝完畢後，即搭乘不知情之劉子銘（另為不起訴處分）所駕駛
    之自小客車離開上址，行經台北縣三重市○○路○段台北橋下，為台北市憲兵隊
    查獲並循線在前揭甲○○住處，當場查獲甲○○、陳聖容（另為不起訴處分）並
    扣得第三級毒品Ｋ他命四包（毛重一七○．三一公克）及分裝袋二十七個，因認
    被告甲○○涉有毒品危害防制條例第四條第三項販賣第三級毒品罪嫌云云。
二、公訴人認被告甲○○涉有前開罪嫌無非以被告甲○○供陳曾販入第三級毒品Ｋ他
    命之事實及偵查中同時被查獲之劉子銘、陳聖容證稱被告甲○○及乙○○二人有
    分裝第三級毒品Ｋ他命之事實，與扣案之分裝袋二十七個、第三級毒品Ｋ他命四
    包（合併乙○○七包共十一包）、國防部憲兵司令部刑事鑑識中心鑑驗通知書等
    物證為其論據。訊據被告甲○○堅詞否認有販賣第三級毒品Ｋ他命之犯行，並辯
    稱：伊住處查獲之Ｋ他命係供己吸食之用，而扣案分裝袋是警察在伊住處客廳飲
    水機下之收納櫃找到的，以前用以包檳榔之用等語。經查：
  (一)被告甲○○固坦承於九十一年七月十八日在中和連城路與中山路口以八萬元之代
    價向綽號「小王」姓名年藉不詳之男子販入扣案之第三級毒品Ｋ他命，而該扣案
    之毒品經送驗確係第三級毒品Ｋ他命，亦有國防部憲兵司令部刑事鑑識中心於九
    十一年七月三十一日出具之（91）綱得字第一○○三六號、第一○○三七號鑑驗
    通知書足稽，此僅能認定被告甲○○確有販入第三級毒品Ｋ他命之行為。
  (二)查毒品危害防制條例所規定之販賣毒品罪，雖未明示以「營利之意圖」為其犯罪
    構成要件，而「販賣」一語，在文義解釋上當然已寓含有買賤賣貴而從中取利之
    意思存在。且從商業交易原理與一般社會觀念而言，販賣行為在通常情形下，仍
    係以牟取利益為其活動之主要誘因與目的，因之，應以行為人在主觀上具有營利
    之意圖作為販賣毒品罪之成立要件，始與「販賣」之文義解釋相合；而本件被告
    自白雖有販入第三級毒品Ｋ他命之事實，然被告販入Ｋ他命之目的，必須能證明
    係意圖營利為販賣之用，否則依前揭說明，不應僅以被告販入毒品即以販賣第三
    級毒品罪名相繩。據案發當日在場證人劉子銘於原審具結證稱「（問：當天如何
    出發到案發地點？）開車，從三重市○○○路，跟陳聖容一起去，是要去找甲○
    ○到我生日派對。跟陳聖容進去之後，我跟甲○○說讓陳聖容在那一邊，我要去
    正義北路去載我弟弟，然後我自己出去，後來遇到乙○○，後來乙○○叫我載他
    到台北橋案發地點，後來我就載他到案發地點，中間沒有去過任何地點，我們進
    去案發地點後，我就跟著乙○○去打麻將的房間，就看到甲○○在吸用Ｋ他命，
    看到他在弄小塑膠袋子在倒Ｋ他命，乙○○進去後坐在那邊，他也是在倒Ｋ他命
    在桌上，我不知道他有沒有使用，我在裡面只有幾分鐘，後來我就走出客廳，乙
    ○○後來叫我載他去正義北路，後來就被警察攔下，然後看到警察就拿一袋Ｋ他
    命出來。」、「（問：倒在桌上的Ｋ他命，作何用途？）就是要吸的。」、「（
    問：你說有看到他們在裝Ｋ他命？）我有看到他們在裝Ｋ他命。」「（問：是否
    知道他們分裝到塑膠袋裡作何用途？）不清楚。」等語（見原審九十一年十月一
    日訊問筆錄參照），僅能證明警方查獲當日被告甲○○在住處有分裝Ｋ他命之事
    實，而案發當日在場證人陳聖容於原審具結證稱：「當天我跟劉子銘約凌晨一點
    在三重市，然後他載我去案發地點．．．．到了之後我就在客廳看電視，進去之
    後我沒有看到人，只有我跟劉子銘，然後劉子銘就進到房間，他叫我在客廳等。
    ．．．．」、「（問：他進去後，有沒有聽到裡面的交談聲？）沒有。因為很遠
      。」、「（問：房間裡除了劉子銘與甲○○外有沒有其他的人？）沒有。」等
      語（原審九十一年十月一日訊問筆錄參照），證人陳聖容之證詞固可證明被告
      甲○○與同案被告乙○○在前揭甲○○住處小房間內分裝之事實。而被告甲○
      ○於檢察官偵查中亦坦承有分裝Ｋ他命之事實，但陳稱：「我分裝我的，他分
      裝他的，我也不知他的毒品是怎麼來的」等語（見偵卷第六八頁正面）核與同
      案被告乙○○於偵查中所供甲○○並不知道等語相符（見偵卷第七一頁正面）
      ，參以同案被告乙○○所供販入時間、地點其及價格均與被告甲○○販入情形
      迴異，而分裝方式，乙○○分為約五十克、一百克二種，而甲○○則分為不等
      重量四小包，亦屬有異。且同案被告乙○○於分裝後即攜帶外出而為警查獲，
      被告甲○○供稱其分裝後放置冰箱內供己施用，顯見被告甲○○與被告乙○○
      間並無共同販賣Ｋ他命之犯意聯絡，則其所辯僅供己吸用，應屬可信。
  (三)證人即當日查獲被告二人之憲兵中校曾建興於原審到庭結證稱：「當天我們是跟
    監乙○○：：跟監他到民權西路Ｘ情人ＫＴＶ．．．．大概在晚上十一點左右，
    乙○○與某男子騎一部摩托車逆向穿越中山北路往民權西路方向上台北橋，到三
    重市○○○○路，他們把摩托車停在７─１１的樓下，然後乙○○與那一位男子
    進入便利商店對面的那棟大樓。當時乙○○手上有提一包東西，大概在晚上十二
    點左右，乙○○步出這棟大樓，手上沒有東西，．．．．大概在凌晨一點左右，
    乙○○與那一位男子手上提著一包東西，我們經過研判，他們應該是在這之前拿
    錢拿給便利商店對面那棟大樓裡面的人。．．．．」「（問：他們進入便利商店
    的對面大樓是交錢給大樓的人，你是根據什麼？）因為六點多的時候，乙○○從
    住處出發到ＫＴＶ內，他從ＫＴＶ出來是空手，然後坐車回到ＫＴＶ的時候，手
    上就有拿一包東西，他再從ＫＶＶ出來的時候，手上就有拿一包東西。」「（問
    ：Ｘ情人的那包東西，是如何的形狀如何的具體，讓你們知道那是毒品？）我們
    是在跟監，我們只知道那是一包東西。」等語（見原審九十一年十一月五日訊問
    筆錄參照），依證人曾建興之證詞亦僅能證明乙○○手上提有一包東西進出，而
    該包東西究為何物？亦不得而知，至於是否涉及毒品交易，證人亦未親眼目擊，
    且證人曾建興亦證稱沒有看過被告甲○○有作毒品交易等語（原審九十一年十一
    月五日訊問筆錄參照），從而，證人曾建興所為之證詞亦無法證明被告甲○○有
    販賣第三級毒品之犯行。至查扣之塑膠袋二十七個，被告甲○○供稱在客廳放置
    飲水機之桌下收納櫃所查獲，證人曾建興則證稱應是在客廳冰箱旁紙箱內找到，
    顯見，扣案之塑膠袋並非與查扣之毒品一起放置，是上開塑膠帶是否為毒品分裝
    袋即有疑問？況扣案塑膠袋固可作為分裝Ｋ他命之用，但亦非不可為其他目的使
    用，在無其他積極事證相互輔證下，即難以此一證物證明被告甲○○有販賣毒品
    之犯行。
  (四)被告甲○○有吸食第三級毒品之習性，有國防部憲兵司令部刑事鑑識中心於九十
    一年八月五日出具之（九一）綱得字第一○○七五號鑑驗通知書在卷可參，被告
    甲○○購入二百公克，於查獲時剩一七○多公克，一天吸用近三十公克，尚合情
    理。是被告甲○○所辯供己吸用，應屬可信，此外，復查無其他積極證據足資證
    明被告甲○○確有共同或獨自販賣Ｋ他命之犯行，自屬不能證明被告甲○○犯罪
    ，原審為被告甲○○無罪之諭知，核無不合，公訴人上訴意旨仍執前詞指摘原判
    決此部分不當，為無理由，應予駁回。
據上論斷，應依刑事訴訟法第三百六十八條、第三百六十九條第一項前段、第三百六
十四條、第二百九十九條第一項前段，毒品危害防制條例第四條第三項、第十八條，
刑法第十一條前段、第五十六條，判決如主文。
本案經檢察官劉斐玲到庭執行職務。
中      華      民      國    九十二    年      十      月    二十一    日
                              臺灣高等法院刑事第十五庭
                                  審判長法  官  房  阿  生
                                        法  官  雷  元  結
                                        法  官  蔡  光  治
右正本證明與原本無異。
如不服本判決，應於收受送達後十日內向本院提出上訴書狀，其未敘述上訴之理由者
並得於提起上訴後十日內向本院補提理由書（均須按他造當事人之人數附繕本）。
                                        書記官  王  才  生
中      華      民      國    九十二    年      十      月    三十一    日
毒品危害防制條例第四條第三項
製造、運輸、販賣第三級毒品者，處五年以上有期徒刑，得併科新台幣五百萬元以下
罰金。


司法院資訊處製作；財團法人民間司法改革基金會備份。
